臺灣臺中地方法院刑事判決　　　　　　　　　　　　　九十四年度訴字第八一四號
　　公　訴　人　臺灣臺中地方法院檢察署檢察官乙○
　　被　　　告　丁○○
　　指定辯護人　本院公設辯護人丙○○
右列被告因強盜案件，經檢察官提起公訴（九十四年度偵字第三二五三號），本院判
決如左：
    主    文
丁○○意圖為自己不法之所有，攜帶兇器，以強暴致使不能抗拒，而取他人之物，處
有期徒刑柒年。扣案之菜刀壹把沒收之。
    犯罪事實
一、丁○○於民國九十四年二月十三日凌晨四時二十分許，因一時用錢孔急，竟基於
    意圖為自己不法所有之犯意，持其所有客觀上足以對人之生命、身體造成危險性
    之兇器之菜刀一把，前往臺中縣太平市○○里○○路一五一之一號７－１１便利
    超商店內，見該超商內僅有店員甲○○一人，而認有機可趁，即趨步向前趁該店
    員甲○○整理貨架而不注意之際，自甲○○後方持前開其所有之菜刀一把由前抵
    住甲○○頸部之強暴方式，致使甲○○不能抗拒後，並稱：我母親生病亟需用錢
    ，先跟你借一詞，再迫使甲○○至櫃台打開收銀機，由丁○○強行取走新臺幣（
    下同）一千六百元（原起訴書誤繕為一千一百元，經蒞庭檢察官當庭更正）。嗣
    於同年月十六日上午十時十五分許，為警在臺中市○○區○○路二段貴城巷二六
    弄五號，循線查緝丁○○到案，並經警取得其同意後前往其位於臺中縣太平市○
    ○○○街七巷十三號之住處內，在該處廚房及房間內扣得丁○○所有犯罪當日所
    穿著之紅色外套一件及供犯罪所用之菜刀一把。
二、案經臺中縣警察局霧峰分局報請臺灣臺中地方法院檢察署檢察官偵查起訴。
    理    由
一、右揭事實，業據被告丁○○於本院審理時坦承不諱，核與證人即被害人（下稱被
    害人）甲○○於本院審理時所證述之被害情節相符，復有該７－１１便利超商店
    內監視錄影器翻拍照片四幀存卷可參，並有被告所有犯罪當時所穿著之紅色外套
    一件及供犯罪所用之菜刀一把扣案足資佐證，是被告之自白核與事實相符，堪予
    採信。又觀諸卷附前開監視錄影器翻拍之照片（見偵查卷第二七頁）以觀，被告
    犯罪當時係持扣案之菜刀一把自證人甲○○後方抵住其頸部，參以被害人甲○○
    於本院審理時亦證述：當時情形是被告將菜刀架在其脖子上，其無法反抗等語明
    確，足認被告持該菜刀抵住被害人之強暴行為，在客觀上業已足以壓制被害人甲
    ○○之意思自由，而使其達於不能抗拒之程度無誤。再被告自承犯罪當時其並無
    工作，而案發當日其母親高燒不退，家中亦無積蓄，其兄又入監服刑，所以才犯
    下本案等情（見本院卷第四一頁），顯見被告有為自己不法所有之意圖甚明，本
    件事證明確，被告犯行洵堪認定。
二、按所謂強暴乃逞強施暴，即對於他人身體，以有形之實力或暴力加以不法攻擊之
    謂；又按強盜罪所施用之強暴、脅迫手段，袛須足以壓抑被害人之抗拒，使其喪
    失意思自由為己足，縱令被害人無實際抗拒行為，仍於強盜罪之成立，不生影響
    （參照最高法院八十六年度台上字第四五○三號判決），是被告丁○○持菜刀抵
    住被害人甲○○，顯係以有形實力之強暴方式壓制被害人之意思自由，縱被害人
    甲○○並無抵抗，仍不影響強盜罪之成立。再按刑法第三百二十一條第一項第三
    款所「攜帶兇器而犯之者」，係以行為人攜帶兇器為其加重條件，此所謂兇器，
    其種類並無限制，凡客觀上足對人之生命、身體、安全構成威脅，具有危險性之
    兇器均屬之，且祇須犯罪時攜帶此種具有危險性之兇器為已足，並不以攜帶之初
    有行兇之意圖為必要（最高法院七十九年度台上字第五二五三號判例要旨可供參
    照）。查被告行搶之際係以扣案之菜刀一把抵住被害人甲○○之頸部，而該菜刀
    一把係屬堅硬銳利之金屬製器具，客觀上足以對他人之生命、身體、安全構成威
    脅，顯係具有危險性之兇器。故核被告丁○○所為，係犯刑法第三百三十條第一
    項之攜帶兇器以強暴致使不能抗拒而取他人之物之加重強盜罪（原起訴書誤載為
    刑法第三百二十八條第一項之普通強盜罪，惟經檢察官當庭更正）。爰審酌被告
    平日素行良好（有臺灣高等法院被告前案紀錄表一紙），其犯罪當時雖持客觀上
    足對人之生命、身體、安全構成威脅，具有危險性之菜刀一把而為之，對社會治
    安之危害甚鉅，然並無持該菜刀傷害被害人甲○○，且其犯罪之動機係其母親高
    燒不退有就診之急，家中無現金而需錢孔急，一時思慮不周方犯本案強盜犯行，
    且犯後坦承犯行，取得被害人之原諒等一切情況，量處如主文所示之刑。
三、至扣案之菜刀一把，為被告所有供犯加重強盜所用之物，業據其於本院審理時供
    明在卷，應依刑法第三十八條第一項第二款規定宣告沒收。另扣案之紅色外套一
    件，雖係被告所有，然非供本件犯罪所用之物，亦非屬違禁物，核與刑法第三十
    八條第一項各款所定之沒收要件俱屬未合，自不得予以宣告沒收之。
據上論斷，應依刑事訴訟法第二百九十九條第一項前段，刑法第三百三十條第一項、
第三十八條第一項第二款，判決如主文。
本案經檢察官乙○到庭執行職務。
中      華      民      國      九十四      年      六      月    九    日
                                  臺灣臺中地方法院刑事第十三庭
                                      審判長法  官  許  旭  聖
                                            法  官  李  秋  娟
                                            法  官  陳  可  薇
右正本證明與原本無異。
如不服本判決，應於送達後十日內向本院提出上訴狀（須附繕本），上訴於
臺灣高等法院臺中分院。
                                            書記官
中      華      民      國      九十四      年      六      月    九    日
附錄論罪科刑法條
刑法第三百三十條第一項：
犯強盜罪而有第三百二十一條第一項各款情形之一者，處七年以上有期徒刑。
刑法第三百二十一條：
犯竊盜罪而有左列情形之一者，處六月以上五年以下有期徒刑：
一  於夜間侵入住宅或有人居住之建築物、船艦，或隱匿其內而犯之者。
二  毀越門扇、牆垣或其他安全設備而犯之者。
三  攜帶兇器而犯之者。
四  結夥三人以上而犯之者。
五  乘火災、水災或其他災害之際而犯之者。
六  在車站或埠頭而犯之者。
前項之未遂罰之。
